臺灣臺中地方法院刑事裁定
111年度單禁沒字第918號
聲  請  人  臺灣臺中地方檢察署檢察官
被      告  潘昭成



上列聲請人因被告違反毒品危害防制條例案件（111年度毒偵緝
字第363、364號），聲請單獨宣告沒收（111年度聲沒字第655號
），本院裁定如下：
    主  文
扣案之第二級毒品甲基安非他命壹包（驗餘淨重零點壹貳伍參公
克，含包裝袋壹只）、含有第二級毒品甲基安非他命之吸食器壹
組（檢品編號B0000000），均沒收銷燬之；扣案之吸食器壹組沒
收之。
    理  由
一、聲請意旨略以：本件被告潘昭成施用毒品犯行，經依本院11
    0年度毒聲字第1185號裁定送觀察、勒戒後，認無繼續施用
    毒品之傾向，業由臺灣臺中地方檢察署（下稱臺中地檢署）
    檢察官以111年度毒偵緝字第363號、第364號案件為不起訴
    處分確定，惟臺中市政府警察局第五分局警員自民國110年3
    月30日18時35分許起至同日18時45分許止，在臺中市○○區○○
    路0段000號，扣得被告為供施用而持有之第二級毒品甲基安
    非他命1小包（驗餘淨重0.1253公克，扣存於臺中地檢署110
    年度安保字第0551 號）、被告所有且供施用毒品所用之毒
    品吸食器1組（扣存於臺中地檢署110年度保管字第1861號）
    ；臺中市政府警察局第一分局警員自同年5月16日21時許起
    至同日21時6分許止，在臺中市○○區○○路000號前，扣得被告
    所有且供施用毒品所用之毒品吸食器1組（扣存於臺中地檢
    署110年度保管字第2795號）等情，業經被告坦承不諱，且
    上開扣案之第二級毒品甲基安非他命1包，經送衛生福利部
    草屯療養院鑑驗結果，含有第二級毒品甲基安非他命成分，
    此有衛生福利部草屯療養院110年4月14日草療鑑字第110040
    0087號鑑驗書1份在卷可稽。是該扣案之第二級毒品甲基安
    非他命1包（驗餘淨重0.1253公克）屬違禁物，扣案之毒品
    吸食器共2組，均為被告所有且供犯罪所用之物，爰依刑法
    第40條第2項、毒品危害防制條例第18條第1項前段、刑法第
    38條第2項前段規定聲請宣告沒收銷燬之等語。
二、按違禁物或專科沒收之物得單獨宣告沒收。刑法第40條第2
    項定有明文。次按查獲之第一級、第二級毒品及專供製造或
    施用第一級、第二級毒品之器具，不問屬於犯罪行為人與否
    ，均沒收銷燬之，毒品危害防制條例第18條第1項前段亦有
    明文。再按檢察官依刑事訴訟法第253條或第253條之1為不
    起訴或緩起訴之處分者，對刑法第38條第2項、第3項之物及
    第38條之1第1項、第2項之犯罪所得，得單獨聲請法院宣告
    沒收，刑事訴訟法第259條之1亦定有明文。　　
三、經查：
　㈠被告因違反毒品危害防制條例案件，經臺中地檢署檢察官以1
    10年度聲觀字第992號聲請書向本院聲請觀察、勒戒，經本
    院以110年度毒聲字第1185號裁定令入勒戒處所觀察、勒戒
    後，認無繼續施用毒品傾向，於111年7月22日出所，並經臺
    中地檢署以111年度毒偵緝字第363、364號為不起訴處分確
    定等情，有上開聲請書、裁定、不起訴處分書及臺灣高等法
    院被告前案紀錄表在卷足憑，並經本院核閱本案偵查卷宗全
    卷無訛。
  ㈡而扣案晶體1 包、吸食器1組（檢品編號B0000000）經送驗結
    果，均檢出含有第二級毒品甲基安非他命成分，有衛生福利
    部草屯療養院110年4月14日草療鑑字第1100040087號、110
    年5月26日草療鑑字第1100500329號鑑驗書、臺中市政府警
    察局第五分局扣押物品清單（保管字號：110年度安保字第5
    51號）、臺中市政府警察局第一分局扣押物品清單（保管字
    號：110年度保管字第2795號）在卷足查（見110年度核交字
    第1169號卷第7、15頁、110年度毒偵字第1446號卷第215、2
    21頁），堪認上開扣案物均屬違禁物，均應依毒品危害防制
    條例第18條第1 項前段規定，沒收銷毀之。又盛裝上開第二
    級毒品之包裝袋1只，因包覆毒品，其上所殘留之毒品難以
    析離，且無析離之實益與必要，應俱視同毒品，一併沒收銷
    燬之；至供鑑驗用之毒品既已耗損而滅失，自不另予以宣告
    沒收銷燬，附此敘明。
 ㈢另扣案之吸食器1組（保管字號：110年度保管字第1861號，見
   110年度核交字第1169號卷第25頁），本質上仍可供其他用途
   使用，客觀上難認係專供施用毒品之器具，且卷內亦無證據
   證明其中含有毒品殘渣而屬違禁物，是無從依毒品危害防制
   條例第18條第1項前段之規定，將該吸食器視同所附著之毒品
   一併諭知沒收銷燬之，惟該物仍為被告所有，供其施用第二
   級毒品所用之物，業據被告供陳在卷（見110年度毒偵字第14
   46號卷第81頁），應依刑法第38條第2項前段、刑事訴訟法第
   259條之1規定宣告沒收，聲請意旨就前開吸食器1組部分聲請
   宣告沒收銷燬之，容有誤會，併此敘明。是本件聲請於法有
   據，應予准許。
四、依刑事訴訟法第455條之36第2項、第259條之1，毒品危害防
    制條例第18條第1項前段，刑法第11條、第38條第2項前段、
    第40條第2項，裁定如主文。
中　　華　　民　　國　　111 　年　　9 　　月　　29　　日
                  刑事第十一庭    法  官 蔡逸蓉
以上正本證明與原本無異。
如不服本裁定，應於收受送達後5日內向本院提出抗告狀。（應
附繕本）
                                  書記官 蔡秀貞 
中　　華　　民　　國　　111 　年　　9 　　月　　29　　日